【裁判字號】    99,交聲,579
【裁判日期】    990702
【裁判案由】    違反道路交通管理處罰條例聲明異議
【裁判全文】
臺灣臺北地方法院交通事件裁定         99年度交聲字第579號
原處分機關  臺北市交通事件裁決所
異  議  人
即受處分人  甲○○
                    5
                    5樓
上列異議人因受處分人違反道路交通管理處罰條例案件，對於臺
北市交通事件裁決所於中華民國99年4 月14日所為之處分（原處
分案號：北市裁罰字第裁22－AA0000000 號），聲明異議，本院
裁定如下：
    主  文
原處分撤銷。
甲○○不罰。
    理  由
一、按汽車駕駛人，行車速度，超過規定之最高時速，處新臺幣
    （下同）1,200 元以上2,400 元以下罰鍰，及應記違規點數
    1 點，道路交通管理處罰條例第40條、第63條第1 項第1 款
    分別定有明文。又該條例所稱之汽車，包括機器腳踏車在內
    ，同條例第3 條第8 款亦有明定。惟道路交通管理處罰條例
    第85條第1 項規定：「本條例之處罰，受舉發違反道路交通
    管理事件之受處罰人，認為受舉發之違規行為應歸責他人者
    ，應於舉發違反道路交通管理事件通知單應到案日期前，檢
    附相關證據及應歸責人相關證明文件，向處罰機關告知應歸
    責人，處罰機關應即另行通知應歸責人到案依法處理。逾期
    未依規定辦理者，仍依本條例各該違反條款規定處罰。」，
    該條項係94年12月28日修正公布之現行條文，其修正理由無
    非將行政罰歸於實際應負責之人，以符公平正義，並使實際
    應負責之人能知所警惕避免再犯。而依同條例第85條第1 項
    規定之文義，受處分人「逾期未依規定辦理」之效果，係處
    罰機關「仍依本條例各該違反條款規定處罰」，並未指受處
    罰人未於交通管理事件通知單應到案日期前，檢附相關證據
    及應歸責人相關證明文件，向處罰機關告知應歸責人，即生
    失權之效果（臺灣高等法院暨所屬法院97年法律座談會刑事
    類提案第41號參照）。次按「人民違反法律上之義務而應受
    行政罰之行為，法律無特別規定時，雖不以出於故意為必要
    ，仍須以過失為其責任條件。但應受行政罰之行為，僅須違
    反禁止規定或作為義務，而不以發生損害或危險為其要件者
    ，推定為有過失，於行為人不能舉證證明自己無過失時，即
    應受處罰。」（司法院釋字第275 號解釋參照）。
二、本件異議人即受處分人甲○○於民國99年2 月18日19時10分
    許，駕駛車牌號碼8605-DJ 號自小客車行經臺北市○○○○
    道路（往北方向）時，經設置於該處之雷達測速儀拍照採證
    ，嗣並經臺北市政府警察局交通警察大隊員警以受處分人有
    「限速60公里，經測時速72公里、超速12公里未滿20公里」
    之違規行為為由，依違反道路交通管理處罰條例第40條之規
    定逕行舉發，嗣經原處分機關調查結果，仍認受處分人確有
    「汽車駕駛人行車速度，超過規定之最高時速未滿20公里」
    之違規行為，乃依道路交通管理處罰條例第40條、第63 條
    第1 項、違反道路交通管理事件統一裁罰基準及處理細則第
    41條、第43條、第44條及第67條之規定，於99年4 月14 日
    以北市裁罰字第裁22-AA0000000號裁決書裁罰受處分人1,60
    0 元，並記違規點數1 點在案。
三、受處分人異議意旨略以：當時開車的人不是伊，是伊哥哥陳
    政烽，且伊哥哥沒有超速，是測速器的敏感度有問題，為此
    聲明異議等語。
四、經查：
(一)上開路段時速限速60公里，而上開車輛於上開時間以時速72
    公里之速度行駛經過該路段，此有採證照片1 張（見本院卷
    第6 頁）、相關舉發違反道路交通管理事件通知單（見本院
    卷第6 頁）及臺北市交通事件裁決所違反道路交通管理事件
    裁決書在卷可稽（見本院卷第7頁）。
(二)惟異議人前揭所辯當時開車的人不是伊，是伊哥哥陳政烽等
    語，核與證人陳政烽於本院調查時證述情節相符（見本院卷
    第17頁反面），堪認異議人前揭辯詞應屬可採。另就異議人
    所辯伊哥哥沒有超速，是測速器出問題云云，然本件用以舉
    發違規超速行為之雷達測速儀，係以發射雷達波方式感應測
    試，並已設定照相時速，行經之車輛如超過規定速度即感應
    照相，且該採證相機「雷達測速儀」由經濟部標準檢驗局檢
    定合格，檢定日期為98年8 月21日，有效期限為99年8 月31
    日等情，有臺北市政府警察局中正第二分局99年4 月1 日北
    市警中正二分交字第09930434000 號函（見本院卷第8 、9
    頁）、臺北市政府警察局中正第二分局99年6 月14日北市警
    中正二分交字第09930793700 號函暨所附雷達測速儀檢定合
    格證書（見本院卷第22、23頁）在卷可佐，故該雷達測速儀
    於檢驗合格有效期限內測得之行車速度及拍攝之照片，在客
    觀上應堪信賴，是異議人辯稱測速器敏感度有問題云云，委
    無可採。證人陳正烽另請求就本件採證照片中車輪之轉動情
    形，與時速60或70公里之車輪轉動情形為影像比對，經本院
    函詢臺北市政府警察局中正第二分局，函覆結果為：「根據
    貴局轉來之臺北地方法院─北院隆刑易99交聲579 字第0990
    007778號函，本雷達測速照相設備，為荷蘭凱速公司(GATS-
    OMETER) 所生產之雷達測速照相設備，其動作原理為雷達發
    射一固定頻率的雷達波，當車輛行經雷達波束範圍時，行車
    速度的高低，會造成雷達波不同的頻率變化，主機利用此頻
    率變化計算車輛速度。若車輛速度超過速度設定，即驅動照
    相機拍攝相片一張。由於相機快門高達速度為1/1000秒，所
    拍攝的車輛影像會呈現靜止狀態，所以並不能以車輪轉動情
    形判斷車輛行駛的速度是60公里或是70公里，特此說明。」
    等語，有臺北市政府警察局中正第二分局99年6 月14日北市
    警中正二分交字第09930793700 號函暨所附志伸股份有限公
    司99年6 月14日志字第10BC-0383 號函在卷可證（見本院卷
    第24頁）。
(三)綜上所述，於上開時、地駕駛上開車輛之人並非異議人，故
    難認異議人就上開違規行為有何故意、過失，自難歸責於異
    議人。縱異議人未於舉發通知單所載應到案日期前，檢附相
    關證據及應歸責人相關證明文件，向處罰機關告知應歸責人
    ，惟揆諸上開說明，並不因此生失權之效果，異議人自得舉
    證免予處罰。而雖異議理由所稱上開車輛無超速情形云云尚
    屬無據，惟上開違規行為既不可歸責於異議人，自應由本院
    將原處分撤銷，並諭知不罰。
據上論斷，應依道路交通案件處理辦法第20條前段，裁定如主文
。
中    華    民    國    99    年     7    月     2    日
                              交通法庭法  官  高若珊
上正本證明與原本無異。
如不服本裁定，應於裁定送達後5日內向本院提出抗告狀。
                                      書記官  游曉婷
中    華    民    國    99    年    7     月    2     日

司法院資訊處製作；財團法人民間司法改革基金會備份。
